最高法院刑事判決　　　　　　一○○年度台上字第三三九四號
上　訴　人　唐柏逢
上列上訴人因違反水土保持法案件，不服台灣高等法院台南分院
中華民國一○○年三月三十一日第二審更審判決（九十九年度上
更(一)字第二一九號，起訴案號：台灣台南地方法院檢察署九十六
年度南營偵字第二四二號），提起上訴，本院判決如下：
    主  文
上訴駁回。
    理  由
按刑事訴訟法第三百七十七條規定，上訴於第三審法院，非以判
決違背法令為理由，不得為之。是提起第三審上訴，應以原判決
違背法令為理由，係屬法定要件。如果上訴理由書狀並未依據卷
內訴訟資料，具體指摘原判決不適用何種法則或如何適用不當，
或所指摘原判決違法情事，顯與法律規定得為第三審上訴理由之
違法情形，不相適合時，均應認其上訴為違背法律上之程式，予
以駁回。本件原判決撤銷第一審之科刑判決，改判論處上訴人唐
柏逢在公有林區內未經同意擅自從事採取土石之使用，致生水土
流失罪刑及予以減刑，已詳敘認定犯罪事實之依據及憑以認定之
理由。並對如何認定：上訴人否認犯罪所執之辯解，不足採信；
上訴人係在公有林地內為採取土石之行為，並非單純清除路面之
坍方土石，所為亦非為供大型卡車進出所必要；其在公有林地擅
自挖取土石，並不在申請主管機關行政院農業委員會林務局嘉義
林區管理處（下稱嘉義林管處）核准其改善農路工程而清除道路
坍方土石之範圍內；上訴人在現場開挖山壁、盜取砂石、破壞地
表植被，已致土石流失，而嚴重破壞該地自然環境生態；皆已依
據卷內資料予以指駁及說明。從形式上觀察，原判決並無違背法
令之情形存在。又原判決理由已說明於森林內為興修其他工程者
，應報經主管機關會同有關機關實地勘查同意後，依指定施工界
限施工，森林法第九條第一項第三款定有明文。是符合該款規定
之行為，其前提須「依指定施工界限施工」，倘有未依指定界限
施工，或藉合法報經主管機關同意施工之機會，而趁機為施工界
限以外之不法行為，自非該款規定之行為，若任意於核准範圍外
施工自屬違法行為，不能排除其他刑事處罰規定之適用，此為法
規解釋當然之理。上訴人雖經核准為「改善農路工程」，但其超
過核准範圍而盜採土石，不僅與核准之目的不符，況「興修工程
」亦係指依適當方法改善道路使之適合於使用而言，然而上訴人
擅自盜採土石，係在破壞生態及道路，顯非屬「興修工程」之列
，自不能以此而免責（見原判決第八頁第二行起），該項見解及
法律之適用尚無違誤，不容任意指摘。又原判決認定上訴人挖取
土石之行為，有致土石流失之情形，其理由敘明係依憑證人即嘉
義林管處觸口工作站關子嶺分站技術士陳美切之證言、現場照片
、嘉義林管處中華民國一○○年一月十七日嘉政字第1005210111
號函等證據資料為判斷之基礎（見原判決第七頁理由(六)），上訴
人以原判決單憑證人陳美切之證詞認定有致生土石流失之情形，
係未憑卷內證據資料而為指摘，自非適法之第三審上訴理由。其
餘上訴意旨皆置原判決之論敘於不顧，仍執陳詞，再為事實上之
爭辯，或對於原判決採證認事之職權行使，徒憑己意，任意指摘
，難謂已符合首揭法定之上訴要件。其上訴違背法律上之程式，
應予駁回。
據上論結，應依刑事訴訟法第三百九十五條前段，判決如主文。
中    華    民    國  一○○  年    六    月  二十三  日
                      最高法院刑事第十二庭
                          審判長法官  陳  世  淙  
                                法官  陳  東  誥  
                                法官  何  菁  莪  
                                法官  許  錦  印  
                                法官  施  俊  堯  
本件正本證明與原本無異
                                      書  記  官  
中    華    民    國  一○○  年    六    月  二十八  日
                                                      V